【裁判字號】    98,上易,2074
【裁判日期】    980908
【裁判案由】    偽造文書
【裁判全文】
臺灣高等法院刑事判決                98年度上易字第2074號
上  訴  人
即  被  告  甲○○
上列上訴人因偽造文書案件，不服臺灣板橋地方法院97年度易字
第1222號，中華民國98年5月22日第一審判決（起訴案號：臺灣
板橋地方法院檢察署97年度偵字第4423號），提起上訴，本院判
決如下：
    主  文
上訴駁回。
    理  由
一、按不服地方法院之第一審判決而上訴者，應向管轄第二審之
    高等法院為之；上訴書狀應敘述具體理由；第二審法院認為
    上訴書狀未敘述理由或上訴有第362條前段情形，應以判決
    駁回之。但其情形可以補正而未經原審法院命其補正者，審
    判長應定期間先命補正，刑事訴訟法第361條第1、2項、第3
    67條明文規定。而所謂不服第一審判決提起上訴之具體理由
    ，必係依據卷內既有訴訟資料或提出新事證，指摘或表明第
    一審判決有何採證認事、用法或量刑等足以影響判決本旨之
    不當或違法，而構成應予撤銷之具體事由，始克當之（例如
    ：依憑證據法則具體指出所採證據何以不具證據能力，或依
    憑卷證資料，明確指出所為證據證明力之判斷如何違背經驗
    、論理法則）；倘僅泛言原判決認定事實錯誤、違背法令、
    量刑失之過重或輕縱，而未依上揭意旨指出具體事由，或形
    式上雖已指出具體事由，然該事由縱使屬實，亦不足以認為
    原判決有何不當或違法者（例如：對不具有調查必要性之證
    據，法院未依聲請調查亦未說明理由，或援用證據不當，但
    除去該證據仍應為同一事實之認定），皆難謂係具體理由，
    俾與第二審上訴制度旨在請求第二審法院撤銷、變更第一審
    不當或違法之判決，以實現個案救濟之立法目的相契合，並
    節制濫行上訴（最高法院97年度台上字第892號判決意旨參
    照）。至於其理由是否具體，則屬第二審法院審查之範圍，
    亦不在命補正之列，亦即上訴書狀已記載理由，並有具體之
    敘述時，其上訴既屬合法，第二審法院固應就其理由之是否
    可取，為實體之審理及判斷；如認其上訴書狀雖記載理由，
    但並未具體敘述時，則無須再命補正，可逕認其上訴不合法
    ，以判決駁回之（最高法院97年度台上字第3889號判決意旨
    參照）。
二、經查，本件上訴人即被告甲○○不服原審判決，於民國（下
    同）98年7月1日提起上訴，然其上訴狀僅泛稱其阮氏碧幸並
    非假結婚，阮氏碧幸來台後係因聚少離多，且須供養其母親
    才陷入坐臺陪酒之生活；又被告於93年10月7日設籍之樹林
    市○○路27號2樓住處之屋主並非汪耀文，其亦是承租人，
    且被告與汪耀文本有生意上往來，其借錢給被告係心甘情願
    ，其後亦均已一筆勾銷等語，並未提出任何證據資料以供法
    院審查，有其上訴狀在卷可稽。惟查，原判決就被告犯罪情
    節，已在事實欄明白認定，及於理由欄詳加論斷，認被告甲
    ○○就其第一次去越南時之所謂相親過程，前去越南相親之
    緣由、汪耀文是否同往？何時決定結婚？聘金金額多少？被
    告甲○○前後所述截然不同，且與同案被告阮氏碧幸之供述
    亦不相符，足認被告甲○○所辯我與阮氏碧幸是真心相愛的
    結婚，不是假結婚云云，實難以置信；又阮氏碧幸於93年10
    月19日來臺後，於94年6月16日、同年12月12日經警查獲其
    從事坐檯陪酒工作；被告甲○○與阮氏碧幸結婚登記乙事，
    汪耀文介入甚深，汪耀文曾多次以不實的依親名義申請阮氏
    秋桃等越南籍女子來臺，在阮氏碧幸94年6月16日經警查獲
    從事坐檯陪酒後，亦是由汪耀文前去警局把阮氏碧幸保回來
    ，凡此，均難令人相信阮氏碧幸來臺的目的確實是依親；再
    就被告甲○○所謂承租樹林市○○路27號2樓之事，其於原
    審98年1月9日審判期日時稱：（問：租房子當時是否認識汪
    耀文？）我不知道要跟他租房子。（問：你何時知道你要租
    的房子房東是汪耀文？）93年10月5日之後才知道的。（問
    ：如何知道的？）阮氏碧幸的母親有跟我講房東叫做汪耀文
    ，我有問阮氏碧幸的母親，因為阮氏碧幸的母親也認識汪耀
    文，阮氏碧幸的母親嫁來臺灣也是汪耀文媒介的云云；然其
    於98 年4月10日審判期日卻是稱：我們決定結婚時，就決定
    回臺灣住，我就已經跟汪耀文說我跟阮氏碧幸結婚後就住在
    汪耀文位於樹林三興路27號房子的2樓云云，前後供述亦完
    全不同；又被告甲○○於原審97年8月8日準備程序時稱：「
    我們在93年8月27日（按應為93年8月22日之誤）由汪耀文媒
    介到越南胡志明市相親，第一次沒有成功，後來我就回到臺
    灣，第二次女方有打電話跟汪耀文說她願意嫁給我，但是要
    準備15萬元的聘金，但當時我還欠汪耀文5萬元的欠款，所
    以我就向汪耀文借了20萬元」云云，然其於98年1月9日審判
    期日卻是稱：我跟阮氏碧幸還沒有結婚之前我與汪耀文的債
    務就結清了，我現在沒有欠他錢了云云；嗣於98年4月10日
    審判期日時，就如何交付所謂的結婚聘金，閃爍其詞，先謂
    「剛開始的時候汪耀文借我6萬元，另外6萬元是我親自交給
    阮氏碧幸的母親」，又改謂「交給阮氏碧幸的母親跟交給汪
    耀文的意思不是一樣？」、「當初我去越南的時候我自己只
    有帶2萬出頭的台幣而已，在胡志明市汪耀文有先替我出這6
    萬元，我之後再慢慢還給汪耀文的」、「頭一次就是汪耀文
    給阮氏碧幸的母親6萬元。（問：其他6萬元呢？）也是汪耀
    文多多少少幫我先墊，從我的濾水器貨款裡面扣，因為他向
    我買二台濾水器，一台在土城中華路、另一台在樹林萬壽路
    」云云，益徵其所供虛偽，足見被告甲○○與阮氏碧幸彼此
    間絕無結婚之真意，而是辦理通謀虛假之結婚登記等情明確
    ，則被告上訴意旨所辯，均業經原審詳予審酌並說明不採之
    理由，其再為爭執自無理由。綜上，本件被告上訴既未依卷
    內既有訴訟資料或提出新事證，指摘或表明原審判決有何採
    證認事、用法或量刑等足以影響判決本旨之不當或違法，構
    成應撤銷之具體事由，顯難認已敘述明確、具體之上訴理由
    ，揆諸上開規定，其上訴顯屬違背法律上之程式，應予駁回
    ，並不經言詞辯論為之。
據上論斷，應依刑事訴訟法第367條前段、第372條，判決如主文
。
中    華    民    國    98    年    9     月    8     日
                  刑事第十一庭審判長法  官  張連財
                                    法  官  楊照男
                                    法  官  吳啟民
以上正本證明與原本無異。
不得上訴。
                                    書記官  鄒賢英
中    華    民    國    98    年    9     月    10    日


司法院資訊處製作；財團法人民間司法改革基金會備份。
